【裁判字號】    94,交聲,1271
【裁判日期】    950126
【裁判案由】    違反道路交通管理處罰條例聲明異議
【裁判全文】
臺灣臺北地方法院交通事件裁定        94年度交聲字第1271號
    原處分機關  臺北市政府警察局大安分局
    聲明異議人
    即受處分人  乙○○
上開受處分人因違反道路交通管理處罰條例案件，對臺北市政府
警察局大安分局於中華民國九十四年十一月十五日所為之處分（
北市警安交裁裁字第ＡＸＸ○三六八一七號）聲明異議，本院裁
定如下：
    主  文
原處分撤銷。
乙○○不罰。
    理  由
一、按犯罪事實應依證據認定之，無證據不得認定犯罪事實，刑
    事訴訟法第一百五十四條第二項定有明文。次按認定犯罪事
    實所憑之證據，雖不以直接證據為限，間接證據亦包括在內
    ；然而無論直接或間接證據，其為訴訟上之證明，須於通常
    一般之人均不致有所懷疑，而得確信其為真實之程度者，始
    得據為有罪之認定，倘其證明尚未達到此一程度，而有合理
    之懷疑存在時，事實審法院復已就其心證上理由予以闡述，
    敘明其如何無從為有罪之確信，因而為無罪之判決，尚不得
    任意指為違法，最高法院則著有七十六年台上字第四九八六
    號判例要旨可參，而法院受理交通事件，依據道路交通處罰
    條例第八十九條前段之規定準用刑事訴訟法之規定，亦即法
    院於受理交通聲明異議事件時，如經證據調查之程序，就原
    處分機關認定行為人違反道路交通管理處罰條例之事實仍存
    有合理之懷疑而無法達到確信為真實之程度，本院即應基於
    罪疑唯輕之原則為有利於行為人之解釋，作對行為人有利之
    認定。
二、本件原處分意旨略以：受處分人即聲明異議人乙○○於九十
    四年四月十七日下午一時許，在臺北市○○○路有行人不依
    規定擅自穿越車道之交通違規行為，而經舉發並由原處分機
    關即臺北市政府警察局大安分局於九十四年十一月十五日依
    據道路交通管理處罰條例第七十八條第一項第三款之規定，
    裁處罰鍰新臺幣三百六十元之處分。
三、訊據聲明異議人固不否認其於上開時間、地點行經光復南路
    ，惟堅決否認有何交通違規行為，並辯稱：伊當時係將所駕
    駛之車輛停放後即下車延停放車輛後側步行，在案發地點停
    頓尚不及決定去向即遭迴轉之車輛撞及，伊並無行人不依規
    定擅自穿越車道之交通違規行為等語。經查：證人即目擊本
    案發生之甲○○到庭結證稱：伊當時係駕駛車輛停在面向忠
    孝東路之方向等待停車格，伊車停下後就往左一看，看到異
    議人延停放車輛的後方行走，並沒有橫越道路的情況，異議
    人面向仁愛路方向才踏出一步就被迴轉的車撞倒，但伊沒有
    辦法判斷異議人是否要橫越馬路等語（見本院九十五年一月
    二十三日調查筆錄），而參諸警員所當場繪製之道路交通事
    故現場圖，撞及異議人之車輛於肇事後確係停放在轉彎處，
    核與異議人及證人甲○○所述異議人案發當時之行徑位置相
    符，顯見本件異議人並無行人不依規定擅自穿越車道之交通
    違規行為，舉發單位及原處分機關對於本件遽以舉發及裁罰
    ，顯與法未合，異議人提出本件聲明異議為有理由，爰將原
    處分撤銷並為不罰之諭知。
據上論斷，應依道路交通案件處理辦法第二十條前段，裁定如主
文。
中    華    民    國    95    年    1     月    26    日
                        臺灣臺北地方法院交通法庭
                            法  官  唐于智
上正本證明與原本無異。
如不服本裁定，應於裁定送達後5 日內向本院提出抗告狀。
                            書記官  李玟郁
中    華    民    國    95    年    1     月    26    日


司法院資訊處製作；財團法人民間司法改革基金會備份。
